臺灣基隆地方法院刑事判決　
111年度金訴字第196號
公  訴  人  臺灣基隆地方檢察署檢察官
被      告  張景德




選任辯護人  郭鐙之律師(法扶律師)
上列被告因詐欺等案件，經臺灣新北地方檢察署檢察官向臺灣新
北地方法院提起公訴（110年度偵字第19278號），再經臺灣新北
地方法院判決移轉管轄至本院(110年度金訴字第459號)，嗣被告
於準備程序中就被訴事實為有罪之陳述，本院合議庭裁定由受命
法官獨任進行簡式審判程序，並判決如下：
    主      文
張景德犯洗錢罪，處有期徒刑6月，併科罰金新臺幣1萬元，罰金
如易服勞役，以新臺幣1,000元折算1日。
扣案之SAMSUNG手機1支、門號0000000000號SIM卡1張及新臺幣2,
000元鈔票，均沒收之。其餘犯罪所得新臺幣6,715元沒收，於全
部或一部不能沒收或不宜執行沒收時，追徵其價額。
    事實及理由
一、犯罪事實：
　　張景德因原任職之工作場所停業，撥打徵人廣告登載之聯絡
    電話後，於民國110年4月16日以LINE通訊軟體與暱稱「志存
    高遠」、「與龍共舞」之人取得聯繫，繼於110年4月21日依
    照「志存高遠」指示，以名下中國信託商業銀行帳號000000
    000000號帳戶(下稱本案中信帳戶)之網路銀行綁定「MAX虛
    擬貨幣交易所」專屬入金帳號(遠東國際商業銀行帳號00000
    00000000000號)，再於110年4月22日中午12時3分，將本案
    中信帳戶之存摺封面照片傳送給「志存高遠」，雙方約定待
    有款項匯入本案中信帳戶後，張景德僅需將該款項轉匯至「
    MAX虛擬貨幣交易所」入金帳號，用以購買虛擬貨幣USDT，
    再將購得之USDT提領至「與龍共舞」指定之虛擬貨幣錢包，
    即可獲取1.5%至2.5%不等之報酬。張景德依上開工作輕鬆、
    報酬不薄、款項來源不明等情，已預見可能係從事收領、變
    更特定犯罪所得或隱匿特定犯罪所得去向之行為，仍基於共
    同恐嚇取財及洗錢之不確定故意允諾參與，嗣「與龍共舞」
    夥同暱稱「燕子」、「清道夫」之人，於110年4月22日至11
    0年4月26日間，先由「燕子」與葉俥榮視訊聊天，取得葉俥
    榮裸露身體私密部位之照片、影片，再由「清道夫」、「與
    龍共舞」接續以散布上開影像資料給葉俥榮之通訊錄好友及
    「今天你沒誠意，我也不廢話帶人先把你押過來」等事由，
    恫嚇葉俥榮支付款項，使葉俥榮心生害怕，分別於附表所示
    「付款日期」、「付款時間」，將附表所示「付款金額」轉
    入或存入本案中信帳戶，張景德便依照「志存高遠」指示，
    於附表所示「轉出時間」，將附表所示「轉出金額」轉匯至
    「MAX虛擬貨幣交易所」用以購買USDT，旋再將購得之USDT
    提領至「與龍共舞」指定之虛擬帳號錢包，因而獲取附表所
    示「付款金額」扣除「轉出金額」、「手續費」後之「報酬
    」。
二、查獲經過：
　　葉俥榮於110年4月27日下午4時34分報警處理後，警方於110
    年4月27日下午7時35分通報本案中信帳戶為警示帳戶，嗣張
    景德於110年4月28日上午發現本案中信帳戶之網路銀行無法
    使用，撥打電話詢問銀行、派出所及165反詐騙諮詢專線人
    員，得悉有人匯款至本案中信帳戶後報案，仍依照「志存高
    遠」指示，於110年4月28日下午3時39分在新北市○○區○○路0
    段00號提款測試本案中信帳戶，因而於110年4月28日下午3
    時40分，遭現場埋伏之警方查獲，並經警扣得張景德使用之
    SAMSUNG手機1支(序號：000000000000000、00000000000000
    0)、門號0000000000號SIM卡1張、新臺幣(下同)2,000元鈔
    票及本案中信帳戶之存摺、提款卡。
三、證據名稱：
　㈠被告張景德於本院準備程序及審理時之自白。
　㈡告訴人葉俥榮於警詢時之指訴。
　㈢告訴人與「清道夫」、「與龍共舞」間之LINE通訊紀錄截圖
    。
　㈣告訴人提出之台北富邦銀行存摺影本、台北富邦銀行自動櫃
    員機交易明細表、中國信託銀行自動櫃員機交易明細表及中
    國信託銀行新臺幣存提款交易憑證。
　㈤中國信託商業銀行股份有限公司110年6月22日中信銀字第110
    224839152244號函覆之本案中信帳戶客戶資料及交易明細。
　㈥扣案SAMSUNG手機內被告與「志存高遠」、「與龍共舞」間LI
    NE通訊紀錄及MAX虛擬貨幣交易所使用者資料、入金紀錄、
    錢包餘額之翻拍照片。　
四、論罪科刑：
　㈠被告所為，係犯刑法第346條第1項之恐嚇取財罪(起訴書所載
    應適用之法條「刑法第339條之4第1項第2款」，業經公訴檢
    察官以111年6月27日補充理由書變更為「刑法第346條第1項
    」)，且恐嚇取財罪之法定刑為「6月以上5年以下有期徒刑
    」，屬於洗錢防制法第3條第1款所定之「特定犯罪」，故被
    告將告訴人遭恐嚇後匯入本案中信帳戶之犯罪所得，轉匯至
    「MAX虛擬貨幣交易所」用以購買USDT，以此方式變更犯罪
    所得性質，再將變更後之USDT提領至其他虛擬貨幣錢包，而
    隱匿該犯罪所得之去向，另構成洗錢防制法第14條第1項之
    洗錢罪。惟被告上開行為之犯罪目的、犯罪手段均相同，只
    侵害同一告訴人之財產法益，行為時間亦屬接近，應評價為
    接續之一行為，是被告以一行為觸犯恐嚇取財罪及洗錢罪，
    屬想像競合犯，依刑法第55條規定，應從一重論以洗錢罪，
    並科以恐嚇取財罪最輕本刑以上之刑。又被告就本案洗錢犯
    行，與「志存高遠」、「與龍共舞」、「燕子」、「清道夫
    」間具有犯意聯絡及行為分擔，均為共同正犯。
　㈡洗錢防制法第16條第2項規定：「犯前二條之罪，在偵查或審
    判中自白者，減輕其刑」，被告對於觸犯洗錢防制法第14條
    第1項之洗錢罪，於本院審理時坦承不諱，依首開規定，應
    予減輕其刑。
　㈢辯護意旨認被告係因求職誤信「志高存遠」、「與龍共舞」
    所言，才會提供本案中信帳戶，主觀惡性非屬重大，且被告
    坦承犯行，符合刑法第59條所定犯罪情狀顯可憫恕之情形，
    請求減輕其刑等語。惟被告行為時已屆齡40歲，非無社會經
    驗及謀生能力之人，其見「志存高遠」、「與龍共舞」提供
    之工作條件，即可輕易察覺有異，且依被告與「志存高遠」
    、「與龍共舞」間之通訊紀錄，均未見「志存高遠」、「與
    龍共舞」有積極誘騙被告加入之情事，足認被告係因貪圖輕
    鬆獲取報酬之機會，出於己意參與本案犯行，犯罪情狀並無
    顯可憫恕之處，無從適用刑法第59條規定酌減其刑。
　㈣本院審酌被告循徵人廣告求職後，已預見「志存高遠」、「
    與龍共舞」提出之工作條件異於常情，且對於「志存高遠」
    、「與龍共舞」之真實身分毫無所悉，仍貿然參與本案犯行
    ，將告訴人匯入本案中信帳戶之款項變更、隱匿，增加偵查
    機關查緝其餘共犯及查扣贓款之困難性，犯罪所生之損害不
    輕；惟被告係基於不確定故意而為本案犯行，主觀惡性較為
    輕微，兼衡被告之犯後態度、智識程度、生活狀況、前科素
    行及告訴人所受之損害等一切情狀，量處如主文所示之刑，
    併諭知易服勞役之折算標準。
　㈤被告前未曾因故意犯罪而受有期徒刑以上刑之宣告，惟被告
    尚未與告訴人達成和解，且尚有其他不明款項匯入本案中信
    帳戶後遭被告轉匯至前述「MAX虛擬貨幣交易所」專屬入金
    帳號，故不宜對被告宣告緩刑，辯護意旨請求依刑法第74條
    第1項第1款規定對被告宣告緩刑，核無理由。　　
五、沒收：
　㈠供犯罪所用之物，屬於犯罪行為人者，得沒收之；犯罪所得
    ，屬於犯罪行為人者，沒收之，於全部或一部不能沒收或不
    宜執行沒收時，追徵其價額，但已實際合法發還被害人者，
    不予宣告沒收或追徵；宣告前述沒收或追徵，有過苛之虞、
    欠缺刑法上之重要性、犯罪所得價值低微，或為維持受宣告
    人生活條件之必要者，得不宣告或酌減之；此分別規定於刑
    法第38條第2項前段、第38條之1第1項前段、第3項、第5項
    及第38條之2第2項。
　㈡扣案之SAMSUNG手機及其內插用之門號0000000000號SIM卡1張
    ，係被告所有供其與「志高存遠」、「與龍共舞」聯繫之工
    具，此據被告於本院審理時供述無誤，並有前述LINE通訊紀
    錄翻拍照片可以佐證，爰依刑法第38條第2項前段予以宣告
    沒收。又扣案之2,000元鈔票，係被告於110年4月27日下午3
    時4分自本案中信帳戶提領之犯罪所得，此據被告於本院審
    理時坦認屬實，並有本案中信帳戶交易明細可以比對，應依
    刑法第38條之1第1項前段宣告沒收之；至被告之其餘犯罪所
    得合計6,715元，尚未扣押或發還告訴人，且為剝奪被告之
    利得以預防再犯，有必要予以宣告沒收及追徵，爰依刑法第
    38條之1第1項前段、第3項規定，宣告沒收被告之其餘犯罪
    所得6,715元，並諭知於全部或一部不能沒收或不宜執行沒
    收時，追徵其價額。
　㈢扣案之本案中信帳戶存摺及提款卡，雖係被告用以收領本案
    犯罪所得及洗錢之工具，惟上開帳戶業經通報為警示帳戶，
    於解除警示之前均無法再持以從事其他犯罪行為，且縱予以
    宣告沒收，被告亦得於解除警示後再行申請補發使用，故宣
    告沒收扣案之存摺、提款卡，核不具有刑法上之重要性，爰
    依刑法第38條之2第2項規定不予宣告之。
據上論斷，應依刑事訴訟法第273條之1第1項、第299條第1項前
段、第310條之2、第454條第2項，判決如主文。
本案經檢察官羅雪舫提起公訴，檢察官陳宜愔到庭執行職務。
中　　華　　民　　國　　111 　年　　8 　　月　　3 　　日
                  刑事第五庭  法　官　陳怡安
以上正本證明與原本無異。
如不服本判決應於收受送達後20日內向本院提出上訴書狀，並應
敘述具體理由；其未敘述上訴理由者，應於上訴期間屆滿後20日
內向本院補提理由書（均須按他造當事人之人數附繕）「切勿逕
送上級法院」。
中　　華　　民　　國　　111 　年　　8 　　月　　3 　　日
                              書記官　洪福基
附錄本案論罪科刑法條全文：
中華民國刑法第346條
意圖為自己或第三人不法之所有，以恐嚇使人將本人或第三人之
物交付者，處6月以上5年以下有期徒刑，得併科3萬元以下罰金
。
以前項方法得財產上不法之利益或使第三人得之者，亦同。
前二項之未遂犯罰之。
洗錢防制法第14條
有第二條各款所列洗錢行為者，處7年以下有期徒刑，併科新臺
幣5百萬元以下罰金。
前項之未遂犯罰之。
前二項情形，不得科以超過其特定犯罪所定最重本刑之刑。
【附表】